【裁判字號】    90,訴,543
【裁判日期】    901231
【裁判案由】    妨害自由
【裁判全文】
臺灣臺南地方法院刑事判決                            九十年度訴字第五四三號
    公  訴  人  臺灣台南地方法院檢察署檢察官
    被      告  乙○○
    被      告  丁○○
    被      告  子○○
    選任辯護人  郭玉山
                蕭麗琍
右列被告因妨害自由案件，經檢察官提起公訴（八十九年度偵字第一０一八二號），
本院判決如左：
    主  文
乙○○、丁○○、子○○共同以非法方法，剝奪人之行動自由，各處有期徒刑陸月，
如易科罰金，均以參佰元折算壹日。
    事  實
一、緣乙○○曾於民國八十九年三月間，仲介丙○○向丁○○承租（丁○○係自丑○○處承租後轉租予丙○○）臺南市○○○路○段二六三號店面，供丙○○在該處
    經營自行車店。詎丁○○為催討丙○○積欠之房租，竟與乙○○、子○○及綽號
    「阿來」、「西瓜」之不詳姓名成年男子二人，基於共同犯意聯絡，於八十九年
    九月一日十九時許，由丁○○夥同各持木棍乙支之子○○、綽號「阿來」、「西
    瓜」，在上址關下鐵門，喝令在場之丙○○及其員工寅○○、辛○○、癸○○、
    庚○○、壬○○、戊○○等七人不許動，由子○○、綽號「阿來」、「西瓜」者
    持木棍敲打店內玻璃及運動器材助勢，由丁○○及隨後趕來之乙○○向渠七人脅
    迫稱：除非丙○○將房租、水電繳清，否則任何人都不許離開現場等語，乙○○
    並向丙○○脅稱：若不繳清房租、水電要打斷其腿等語，而非法剝奪渠七人之行
    動自由。迄至同日下午十九時四十五分許，因民眾發現後報警到場處理，渠七人
    始重獲自由。
二、案經丙○○訴由臺南市警察局第一分局報請台灣台南地方法院檢察署檢察官偵查
    起訴。
    理  由
一、訊據被告丁○○、乙○○、子○○三人均矢口否認右開妨害自由犯行，被告丁○○辯稱：當天是伊先過去，乙○○是經由會計小姐通知才到該處，子○○是因為
    住在該處附近，因剛好經過才去的，當天並未夥同二不詳男子進入，伊是向丙○○稱沒有繳清房租、水電，不能將東西搬離開，當時並無人以木棍敲打玻璃、器
    材云云；被告乙○○辯稱：因為當時人很多很雜，而且有人在叫罵，才將屋內不
    相干的人請出去，並將鐵門拉下，以便跟丙○○可以好好談，伊係說丙○○沒有
    繳清房租、水電，不能將東西搬離開，伊未說如不繳清房租水電，就要打斷其腿
    ，當時並無人以木棍敲打玻璃、器材云云；被告子○○辯稱：伊是在那裡關心，
    因為鐵門關起來，伊無法出去，伊不認識綽號「阿來」、「西瓜」者，伊在現場
    未說半句話云云。惟查右開事實，業據告訴人丙○○於審理中指訴綦詳，核與證
    人寅○○、癸○○、戊○○於審理中證述之被害情節及證人警員己○○、甲○○
    於審理中結證之查獲情節相符，並有員警工作紀錄簿影本乙份附卷足憑。參以被
    告三人於偵訊時亦供承有叫丙○○將水電費繳清才可離開等語，被告子○○並供
    承有二名不詳姓名男子持木棒敲打玻璃，被告乙○○復供承有將鐵門關上等各情
    參互觀之，自足認告訴人丙○○指訴各情與事實相符，足以採信，罪證明確，被
    告三人犯行均堪以認定，所辯無非畏罪卸責之詞，不足採信。
二、核被告乙○○、丁○○、子○○三人所為，均係犯刑法第三百零二條第一項之非
    法剝奪行動自由罪。被告三人與綽號「阿來」、「西瓜」之二不詳姓名男子彼此
    間，有犯意聯絡及行為分擔，均為共同正犯。渠等以一共同行為同時非法剝奪被
    害人丙○○等七人之行動自由，觸犯七個上揭罪名，應依想像競合犯規定，從一
    重處斷。公訴人雖未就被告三人非法剝奪寅○○、辛○○、癸○○、庚○○、壬○○、戊○○等六人之行動自由犯行部分起訴，惟此部份與經起訴部分，有想像
    競合犯之裁判上一罪關係，為起訴效力所及，本院自得併予審理，附此敘明。爰
    審酌被告等之素行（無犯罪前科，有台灣高等法院被告全國全案紀錄表附卷足憑
    ）犯罪之動機、手段、目的、所生危害及犯罪後態度等一切情狀，分別量處如主
    文所示之刑，以示懲儆。又按被告三人犯罪後，刑法第四十一條已於九十年一月
    十日修正公布，並於同月十二日生效施行，將易科罰金之條件，由犯法定本刑三
    年以下有期徒刑以下之刑之罪，改為犯法定本刑五年以下有期徒刑以下之刑之罪
    ，比較新舊法之結果，自以適用裁判時之新法對被告較為有利，爰併依現行刑法
    第四十一條第一項前段規定諭知易科罰金之折算標準。
三、據上論斷，應依刑事訴訟法第二百九十九條第一項前段，刑法第二十八條第三
    百零二條第一項，第五十五條第四十一條第一項前段，罰金罰鍰提高標準條例
    第一條前段、第二條，判決如主文。
本案經檢察官林仲斌到庭執行職務。
中      華      民      國      九十      年    十二    月    三十一    日
                              臺灣臺南地方法院刑事第二庭
                                  法  官   柯  顯  卿
右正本證明與原本無異。
如不服本判決，應於判決送達後十日內向本院提出上訴狀( 應附繕本 )。
                                  書記官   盧  立  勇
中      華      民      國      九十一    年       一   月       二     日
附錄本案論罪科刑法條全文：
刑法第三百零二條第一項：私行拘禁或以其他方法，剝奪人之行動自由者，處五年以
                        下有期徒刑、拘役或三百元以下罰金。


司法院資訊處製作；財團法人民間司法改革基金會備份。
